臺灣臺北地方法院民事判決
　　　　　　　　　　　　　　　　  111年度北訴字第26號
原      告  蘇進添  


被      告  王培鴻

訴訟代理人  高亘瑩律師
複  代理人  陳逸融律師
上列當事人間給付承攬報酬事件，於中華民國111年7月12日言詞
辯論終結，本院判決如下：
    主    文
原告之訴駁回。
訴訟費用新臺幣貳萬參仟柒佰玖拾伍元由原告負擔。
    事實及理由
壹、程序方面：
  ㈠按「訴狀送達後，原告不得將原訴變更或追加他訴。但有下
    列各款情形之一者，不在此限：一、被告同意者。二、請求
    之基礎事實同一者。三、擴張或減縮應受判決事項之聲明者
    。四、因情事變更而以他項聲明代最初之聲明者。五、該訴
    訟標的對於數人必須合一確定時，追加其原非當事人之人為
    當事人者。六、訴訟進行中，於某法律關係之成立與否有爭
    執，而其裁判應以該法律關係為據，並求對於被告確定其法
    律關係之判決者。七、不甚礙被告之防禦及訴訟之終結者。
    」民事訴訟法第255條第1項定有明文。
　㈡原告於民國110年11月30日起訴時之訴之聲明為「被告應依口
    頭契約把台大醫學院醫學圖書館讀者閱讀環境優化整修工程
    的空調工程和自動控制工程，配管工程、安裝工程等繼續由
    原告承包，不得片面毀約，否則需賠償原告新台幣200萬元
    。」，原告於111年2月22日提出補正暨陳報狀，訴之聲明變
    更為「被告依口頭契約，把台大醫學院，醫學圖書館讀者閱
    讀環境優化整修工程的空調工程和自動控制工程，配管工程
    ，安裝工程，保溫材料非鹵素代購及施工工程，隨時終止契
    約。應賠償原告新臺幣50萬元」（本院卷第185頁），核其
    聲明之變更合於前揭規定，應予准許。
貳、實體部分：
一、原告主張：　　　　
　㈠111年9月16日下午4點被告及其員工侯怡佳和原告3人在台北
    市○○路0段000號1樓會議桌確定代工項目及價金。口頭契約
    內容包括安裝設備冷風機12台可變風門組26台；除濕機13台
    ，安裝的代工工程款都是市價8折或同行報價單金額的8折。
    配管工程中的冰水工程款鍍鋅鐵管、排水管、代購非鹵素PE
    保溫管材及施工，代找空調技師事務所承作TAB風量調整作
    業、風量量測作業、風管工程代找估價廠商、代找自動控制
    洋茂公司及自動控制之施工工程款之議定。
  ㈡原告是指整個空調工程未完工，業主台大方也沒驗收，完工
    部分是按安裝除濕機13台、被告自認已完工。被告給付3次
    工程款予原告是口頭契約之約定付款方式及時間，於民法49
    0條第1項定有明文。並沒有衝突矛盾，亦即原告完成一部份
    及請領一部份工程款，未完成或未施作不得請領工程款。本
    案件請求事項非工程款，是口頭契約被定作人及被告片面解
    除，應賠償承攬人因契約終止而生之損害。
　㈢由手機的通訊紀錄及廠商的報價單還有被告員工侯怡佳、李
    欣儒在場商議，上述工程由原告代工不代料的方式承攬工程
    。被告片面不履行契約，不許原告進工地工作(地點在臺北
    市○○路0段0號台大醫學院內3樓、4樓)。原告即刻沒有收入
    無法生活。
　㈣並聲明：　
　⒈被告依口頭契約，把台大醫學院，醫學圖書館讀者閱讀環境
    優化整修工程的空調工程和自動控制工程，配管工程，安裝
    工程，保溫材料非鹵素代購及施工工程，隨時終止契約。
　⒉被告應賠償原告50萬元。
二、被告則以：　
　㈠原告就兩造間成立工程承攬關係及所謂工程完工、驗收完成
    等事實均未依法舉證，其主張並無理由。　
　㈡被告就原告點工出工之費用計算，均依照原告提供之計算式(
    被證1、2、3)如數給付，此均有銀行付款明細可稽(本院卷
    第265頁)，細譯原告提出計算之依據，均按每人出工天數實
    際報價，益證雙方為點工之契約關係；除上開點工事實外，
    原告並無其他出工事實漏未計價，雙方之權利義務均已了結
    ，是原告之主張自無理由。　
　㈢本件原告承做「空調工程」，於原告退場後由其他廠商以點
    工契約方式完成。原告退場後現場工程由國世學府施信彰負
    責後續空調工程，以點工方式施作完工，有點工單2紙可證(
    被證4)，並於完工後給付完畢(被證5)。原告主張本件系爭
    工程無從以點工方式進行等語，堪與事實不符，自無可取。
　㈣並聲明：原告之訴駁回。
三、得心證之理由：
　㈠按當事人主張有利於己之事實者，就其事實有舉證之責任，
    民事訴訟法第277 條前段定有明文，是民事訴訟如係由原主
    張權利者，應先由原告負舉證之責，若原告先不能舉證，以
    證實自己主張之事實為真實，則被告就其抗辯事實即令不能
    舉證，或其所舉證據尚有疵累，亦應駁回原告之請求（最高
    法院17年上字第917 號判例意旨參照）。又事實有常態與變
    態之分，其主張常態事實者無庸負舉證責任，反之，主張變
    態事實者，則須就其所主張之事實負舉證責任（最高法院86
    年度台上字第891 號判決意旨參照）。原告主張被告口頭與
    伊成立承攬契約，依前述舉證責任分配之原則，應對其有利
    之事實即其與被告口頭與伊成立承攬契約之事實舉證責任。
　㈡原告無法證明其與被告間之契約內容：
　⒈原告雖陳稱證人侯怡佳可證明口頭承攬契約存在云云（本院
    卷第187頁、原告之陳述㈠）云云，然證人侯怡佳到庭具結證
    稱略以：「…（台大工程是由被告承包施作？）對。（為何
    請教原告空調報價？）想要請原告安裝空調。（只有請原告
    安裝空調嗎？有無其他工程？）是。沒有其他工程。（請問
    被告請原告安裝空調工程，給原告多少錢？）我不知道。（
    是否知道被告請原告安裝空調是僱傭原告或是轉包工程給原
    告施作？）這個我不清楚。（原告施作系爭空調工程於何時
    施作完成？或是沒有施作完成？）我不知道他什麼時候施作
    完成。（是否有完工？）我不清楚。（是否知道原告如何和
    被告請款？）我不太清楚請款方式。…」等語（本院卷第279
    至282頁），顯然證人僅能證明被告想要請原告安裝空調之
    事實，然對於其等間之法律關係究係僱佣契約或承攬契約或
    他種無名契約之法律關係並不清楚，諸如兩造間契約之內容
    、原告應於何時應完工、於完工時有無驗收、驗收後如何請
    款等節，由證人之證言均無法得知，從而，原告稱證人可證
    明伊與原告間有承攬之口頭契約云云，非屬實在。
　⒉復查，原告曾對柏閣室內裝修企業社（被告為該企業社之法
    定代理人）提出檢舉，檢舉該企業社未對其加保，亦未提繳
    勞工退休金（本院卷第367頁，其於未加保、未提繳勞工退
    休金兩處打勾），顯然其於檢舉柏閣室內裝修企業社時，係
    主張伊是柏閣室內裝修企業社之受僱人，與其訴訟時主張伊
    與被告間係承攬契約迥異，故伊究竟與何人成立何種契約，
    其契約之內容為何既屬不明，本院實無從依原告之聲請送交
    鑑定，原告鑑定之聲請，應予駁回。原告對於其應負舉證責
    任事項既不能證明，自應就其所述為無理由之判決。
　⒊加以，縱然採取被告之辯解，原告之訴亦無理由：　
　⑴被告抗辯：被告就原告點工出工之費用計算，均依照原告提
    供之計算式(本院卷第317至325頁)如數給付，此均有銀行付
    款明細可稽(本院卷第265頁)等語，可見被告抗辯渠與原告
    係點工關係，觀諸前開原告提出計算之依據，均按每人出工
    天數實際報價，足以證明雙方為點工之契約關係；且除上開
    點工事實外，原告尚無其他出工事實漏未計價，就此判斷兩
    造之權利義務均已了結，原告之主張自無理由。
　⑵被告復抗辯：原告所承做「空調工程」，於原告退場後，仍
    由其他廠商以點工契約方式完成等語。經查，原告退場後所
    餘之工程由國世學府施信彰負責後續空調工程，仍以點工方
    式並施作完工，此有點工單2紙可證(本院卷第440至442頁)
    ，並於完工後給付完畢(本院卷第444至446頁)，並有證人吳
    之成之證言可證（本院卷第496頁第26至29行）。準此，原
    告主張本件系爭工程無從以點工方式進行等語，堪與事實不
    符，自無可取。
四、綜上所述，原告提起本訴主張⒈被告依口頭契約，把台大醫
    學院，醫學圖書館讀者閱讀環境優化整修工程的空調工程和
    自動控制工程，配管工程，安裝工程，保溫材料非鹵素代購
    及施工工程，隨時終止契約。⒉被告應賠償原告50萬元，均
    無理由，應予駁回。
五、本件事證已臻明確，兩造其餘攻擊防禦方法與判決之結果不
    生影響，爰不一一贅論，併此敘明。
六、訴訟費用負擔之依據：民事訴訟法第78條。本件訴訟費用額
    ，依後附計算書確定如主文所示金額。
中　　華　　民　　國　　111 　年　　8 　　月　　16　　日
                          民事庭  法  官  趙子榮
以上正本係照原本作成
如對本判決上訴，須於判決送達後20日內向本院提出上訴狀。如
委任律師提起上訴者，應一併繳納上訴審裁判費。
中　　華　　民　　國　　111 　年　　8 　　月　　16　　日
                                  書記官  陳怡安
計   算   書：
項        目             金   額（新臺幣）    備    註
第一審裁判費             2萬2735元
第一審證人旅費              1060元
合        計             2萬3795元